ACORDAO-COMPLETO-2576033

ACÓRDÃO 1964/2023 ATA 6/2023 - PRIMEIRA CÂMARA

VISTOS, relatados e discutidos estes autos que tratam de pedido de reexame interposto pela Sra. Valeria Alvarenga Orro em face do Acórdão 18364/2021-TCU-Primeira Câmara, por meio do qual esta Corte de Contas considerou ilegal o ato de aposentadoria emitido em favor da recorrente;
ACORDAM os ministros do Tribunal de Contas da União, reunidos em Sessão da 1ª Câmara, ante as razões expostas pelo relator e com fundamento nos arts. 33 e 48 da Lei 8.443/1992, em:
9.1. conhecer do presente pedido de reexame e, no mérito, dar-lhe provimento parcial, de modo a tornar sem efeito o subitem 9.3.1, bem como a parte do subitem 9.3.3 referente à expressão "desde que promovido o ajuste determinado no subitem 9.3.1", do Acórdão 18364/2021-TCU-Primeira Câmara;
9.2. encaminhar cópia desta deliberação à recorrente e ao Tribunal Superior do Trabalho.

Pedido de reexame interposto em face de decisão que considerou ilegal ato de concessão de aposentadoria emitido em favor da recorrente.

Primeira Câmara

Tribunal Superior do Trabalho.

3. Recorrente: Valeria Alvarenga Orro (XXX.671.741-XX).

13.1. Ministros presentes: Walton Alencar Rodrigues (Presidente), Vital do Rêgo (Relator) e Jhonatan de Jesus.
13.2. Ministros-Substitutos convocados: Augusto Sherman Cavalcanti e Marcos Bemquerer Costa.
13.3. Ministro-Substituto convocado que não participou da votação: Marcos Bemquerer Costa.
13.4. Ministro-Substituto presente: Weder de Oliveira.

VITAL DO RÊGO

Ministro Walton Alencar Rodrigues.

Adoto como relatório, com os devidos ajustes de forma, a instrução elaborada no âmbito da Unidade de Auditoria Especializada em Recursos - AudRecursos (peça 26) , com a qual se manifestou de acordo o corpo gerencial daquela unidade técnica especializada (peça 27) , a seguir transcrita:
INTRODUÇÃO
1.	Trata-se de pedido de reexame (peças 14-15) interposto por Valeria Alvarenga Orro, ex-servidora do Tribunal Superior do Trabalho - TST, contra o Acórdão 18364/2021-TCU-Primeira Câmara (peça 8) , que teve como relator o Excelentíssimo Senhor Ministro Walton Alencar Rodrigues.
1.1.	A deliberação recorrida apresenta o seguinte teor:
VISTOS, relatados e discutidos estes autos que tratam de ato de concessão de aposentadoria emitido pelo Tribunal Superior do Trabalho;
ACORDAM os Ministros do Tribunal de Contas da União, reunidos em sessão da Primeira Câmara, diante das razões expostas pelo relator e com fundamento no art. 71, inciso III e IX, da Constituição Federal, e nos arts. 1º, inciso V, e 39, inciso II, da Lei 8.443/1992, em:
9.1. considerar ilegal a presente concessão e negar registro ao respectivo ato;
9.2. dispensar o ressarcimento das quantias indevidamente recebidas, em boa-fé, pela interessada, consoante o Enunciado 106 da Súmula de Jurisprudência deste Tribunal;
9.3. determinar ao órgão de origem, sob pena de responsabilidade solidária da autoridade administrativa omissa, que:
9.3.1. promova a exclusão do pagamento de quintos/décimos decorrentes de função exercida após 9/4/2001, comunicando ao TCU, no prazo de quinze dias, as providências adotadas, nos termos do art. 262, caput, do Regimento Interno do TCU, do art. 8º, caput, da Resolução-TCU 206/2007 e do art. 19, caput, da Instrução Normativa-TCU 78/2018;
9.3.2. dê ciência do inteiro teor desta deliberação à interessada, no prazo de quinze dias, e faça juntar aos autos o comprovante dessa notificação, nos quinze dias subsequentes, alertando-a de que o efeito suspensivo proveniente de eventual interposição de recurso junto ao TCU não a exime da devolução dos valores indevidamente percebidos após a notificação, caso o recurso não seja provido;
9.3.3. dispensar a emissão de novo ato de aposentadoria, mantendo-se os efeitos financeiros do presente ato julgado ilegal, desde que promovido os ajuste determinado no subitem 9.3.1, em observância ao decidido pelo STF no julgamento do RE 638.115/CE, sem prejuízo do monitoramento do cumprimento da presente deliberação.
 (destacamos e sublinhamos) 
HISTÓRICO 
2.	O ato de aposentadoria da recorrente foi julgado ilegal, por incluir a incorporação de parcelas de quintos/décimos, referentes ao exercício de função de confiança posterior ao advento da Lei 9.624/1998, tendo sido determinado, por meio do subitem 9.3.1 do Acórdão 18364/2021-TCU-Primeira Câmara, "a exclusão do pagamento de quintos/décimos decorrentes de funções exercidas após 9/4/2001". Mesmo que a incorporação tenha ocorrido com base em decisão judicial transitada em julgado, ainda assim o STF a considera sem amparo legal.
2.1. Como anexos do ato de aposentação (peça 3, p. 8-82) , cadastrado no sistema e-Pessoal, foram colacionadas aos autos cópias de decisão judicial transitada em julgado em 27/9/2007, proferida na Ação Ordinária 0012092-54.2005.4.01.3400, movida pelo Sindicato dos Trabalhadores do Poder Judiciário e do Ministério Público no Distrito Federal - Sindjus/DF.
2.2. Irresignada, a ex-servidora Valeria Alvarenga Orro interpôs o presente pedido de reexame, cujas argumentações serão abordadas mais adiante.
ADMISSIBILIDADE
3.	Reitera-se o exame de admissibilidade realizado pelo Sar/Serur (peça 16) , que opinou pelo conhecimento do recurso, nos termos do artigo 48 da Lei 8.443/1992, c/c os artigos 285 e 286, parágrafo único, do RI/TCU, suspendendo-se os efeitos do Caput e dos itens 9.1, 9.3 e 9.3.1 do Acórdão 18364/2021-TCU-Primeira Câmara. O Excelentíssimo Senhor Ministro Vital do Rêgo, mediante despacho de peça 20, concordou com esta unidade técnica. 
EXAME DE MÉRITO
4.	Delimitação
4.1. Constitui objeto do presente recurso analisar se foram adotados períodos posteriores a 9/4/2001 para incorporação de parcelas de quintos/décimos e, caso não tenha, se é possível considerar legal e registar o ato concessório de aposentadoria.
5.	Das parcelas de quintos/décimos incorporadas após 9/4/2001
5.1. Defende a recorrente que houve manifesto equívoco por parte da Corte de Contas quando da análise do Processo Administrativo de sua aposentadoria, pois, apesar de ter exercido funções comissionadas após a data de 04/09/2001, incorporou a última parcela de quintos/décimos em 28/7/1999, conforme alegações a seguir apresentadas:
5.2. incorporou todas as parcelas de quintos/décimos até a data de 28/07/1999 nos termos do que se verifica no Anexo 75, página 7, do Processo de Aposentadoria (peça 15) , sendo que "a referida revisão foi ratificada pela Secretaria de Gestão de Pessoas - SEGPES mediante despacho e encaminhada para o exame desta Corte de Contas juntamente com o parecer pela legalidade do ato de aposentadoria, restando claro que a incorporação das parcelas de VPNI (quintos/décimos) da Recorrente encontra-se em consonância com o decidido pelo STF no RE 638.115/CE e com a legislação pertinente";
5.3. não se questiona, no presente recurso, o voto relator no sentido de que as parcelas de quintos incorporadas entre 08/04/1998 e 04/09/2001 estão abarcadas por decisão judicial transitada em julgado, e, portanto, imunes à absorção;
5.4. a deliberação incorre em erro ao ordenar a retirada de parcelas de quintos supostamente incorporadas em período posterior ao advento da MP nº 2225-45/2001, considerando que "a última data na qual houve efetiva incorporação de quintos em sua remuneração foi em 28/07/1999".
5.6. Pede, por fim, o provimento do recurso, de modo de que seja confirmada a legalidade do ato de sua aposentadoria e a ele seja concedido registro, visto que inexistem quaisquer ilegalidades relativamente à incorporação de parcelas de quintos em seus proventos de aposentadoria, tornando desnecessária a emissão de novo ato.
Análise
5.7. O ato de aposentadoria foi julgado ilegal, por incluir a incorporação de parcelas de quintos/décimos, referentes ao exercício de função de confiança posterior ao advento da Lei 9.624/1998. Mesmo que a incorporação tenha sido concedida por decisão judicial transitada em julgado, ainda assim o STF a considera sem amparo legal, tendo assegurado somente a continuidade de seu pagamento, nos termos da modulação adotada no RE 638.115/CE.
5.8. No tocante à alegação da recorrente de que há decisão judicial com trânsito em julgado que lhe ampara receber as parcelas de quintos relativas ao período entre a edição da Lei nº 9.624/98 e da MP nº 2225-45/2001, convém mencionar que a existência de tal deliberação, por si só, não possui o condão de alterar o julgamento pela ilegalidade do ato de aposentadoria pela Corte de Contas, pois o STF deixou assente que a incorporação de quintos, no período de 8/4/1998 até 4/9/2001, ofende o princípio da legalidade, nos termos da tese firmada em sede de repercussão geral, Tema 395.
5.9. Cumpre mencionar que o TCU tem posicionamento do Plenário de como os órgãos jurisdicionados devem proceder em relação às parcelas de quintos/décimos de funções comissionadas exercidas entre 8/4/1998 a 4/9/2001, conforme o Acórdão 1255/2020-TCU-Plenário (Relator Ministro-Substituto Marcos Bemquerer Costa) a seguir transcrito no que é pertinente:
9.2. com a finalidade de orientar o tratamento do tema relacionado ao pagamento da rubrica de "opção" do art. 2º da Lei 8.911/1994 e à incorporação de "quintos", dar ciência ao Senado Federal de que:
9.2.1. é vedado o pagamento das vantagens decorrentes do art. 193 da Lei 8.112/1990, inclusive o pagamento parcial da remuneração do cargo em comissão ("opção") , aos servidores que implementaram os requisitos de aposentadoria após 16/12/1998, data de publicação da Emenda Constitucional 20, que limitou o valor dos proventos à remuneração do cargo efetivo no qual se deu a aposentadoria, conforme o Acórdão 1599/2019-TCU-Plenário (rel. min. Benjamin Zymler) ;
9.2.2. deve-se verificar a origem do pagamento de "quintos", se advindos de decisão judicial transitada em julgado ou não ou ainda de decisão administrativa e, na hipótese em que não houver decisão judicial passada em julgado ou quando se tratar de decisão administrativa, a vantagem de "quintos" incorporada com fulcro em funções comissionadas exercidas entre 8/4/1998 a 4/9/2001 deve ser destacada e transformada em "parcela compensatória" a ser absorvida por reajustes futuros concedidos nos proventos, na linha da solução definitiva da controvérsia conferida à matéria pela Suprema Corte, por meio do RE 638.115/CE, e consoante o Acórdão 442/2020-TCU-Segunda Câmara (rel. min. subst. Marcos Bemquerer Costa) ; (destacamos) 
5.10. Convém ressaltar que mesmo nas situações em que as parcelas de quintos/décimos foram incorporadas entre 8/4/1998 e 4/9/2001, com base em decisão judicial transitada em julgado, o ato concessório de aposentadoria é ilegal e não é registrado. O provimento judicial somente impede a suspensão dos pagamentos das parcelas indevidas. Acerca da questão, cabe trazer à baila excerto do voto condutor do Acórdão 3842/2020-TCU-Primeira Câmara (Relator Ministro Walton Alencar Rodrigues) :
A esta altura, todavia, nova decisão do STF, proferida em embargos de declaração com efeitos infringentes, opostos no âmbito do mesmo RE 638.115, alterou o entendimento até então tranquilamente adotado. Em 18/12/2019, o Plenário do STF modulou os efeitos da decisão para, no que interessa a estes autos, acolher parcialmente os embargos de declaração, com efeitos infringentes, e "reconhecer indevida a cessação imediata do pagamento dos quintos quando fundado em decisão judicial transitada em julgado".
A decisão divulgada no sítio eletrônico do STF não afasta a ilegitimidade do pagamento dos quintos nas condições anteriormente descritas, mas modula efeitos para os que os recebem por força de decisão judicial, transitada ou não em julgado, e de decisão administrativa.
Feita tal distinção e devidamente caracterizada inadequação do benefício aos dispositivos legais aplicáveis à matéria, é certo que o recente julgado do STF não pode compelir esta Casa, cuja competência de apreciar a legalidade de atos de pessoal foi atribuída pela própria Constituição Federal (art. 71, inciso III) , a contrariar suas convicções, a jurisprudência consolidada dos tribunais superiores e os fatos consignados nos autos, para registrar ato de pessoal manifestamente irregular, salvo na esporádica hipótese de trânsito em julgado de processo em que o TCU foi parte e que teve por finalidade específica o respectivo registro (vide MS 23.665/DF e MS 22.009/MG) , que não é o caso destes autos.
Todavia, sem transgredir frontalmente o provimento jurisdicional, não há como a Universidade Federal de Santa Maria promover a cessação dos pagamentos, apesar do desequilíbrio que causam ao sistema previdenciário.
Em circunstâncias análogas, este Tribunal tem considerado ilegais e negado registro aos atos de aposentadoria que contêm parcelas conferidas pelo Judiciário em contrariedade com o entendimento do TCU, sem, contudo, determinar a suspensão do pagamento nem informar sobre a possibilidade de edição de novo ato eivado das irregularidades. Nesse sentido, cito, entre outros, os Acórdãos 1.910/2004 e 11.079/2019, da 1ª Câmara, 5.797/2014, da 2ª Câmara, e 1.857/2003, do Plenário.
O julgamento pela ilegalidade sem suspensão do pagamento consolidou-se no TCU na esteira de um sem número de decisões do STF, entre as quais as proferidas no âmbito dos Mandados de Segurança 23.758, 24.529, 24.569, 24.939, 25.460, 26.086, 26.088, 26.132, 26.156, 26.186, 26.228, 26.271, 26.387, 26.408, 26.443, 27.374, 27.551, 27.575, 27.649, 27.732, 23.665 e 33528. Do último, transcrevo o trecho a seguir:
"E que o fundamento em que se apoia a pretensão mandamental ora em exame tem o beneplácito da jurisprudência do Supremo Tribunal Federal, que, em sucessivos precedentes, tem reconhecido, quer em decisões monocráticas, quer em julgamentos colegiados, ser integralmente oponível ao E. Tribunal de Contas da União a autoridade da coisa julgada, cuja eficácia subordinante, desse modo, não poderá ser transgredida por qualquer órgão estatal, inclusive pela própria Corte de Contas.
 (...) 
Vê-se, pois, que o E. Tribunal de Contas da União não dispõe, constitucionalmente, de poder para rever decisão judicial transitada em julgado (RTJ 193/556-557, Rel. Min. CARLOS VELLOSO) nem para determinar a suspensão de benefícios garantidos por sentença impregnada da autoridade da coisa julgada (AI 471.430-AgR/DF, Rel. Min. EROS GRAU) , ainda que o direito reconhecido pelo Poder Judiciário não tenha o beneplácito da jurisprudência prevalecente no âmbito do Supremo Tribunal Federal, pois a 'res judicata', em matéria civil, só pode ser legitimamente desconstituída mediante ação rescisória:"
Ao deixar de determinar a suspensão do pagamento, o TCU evita que o jurisdicionado seja forçado a escolher entre obedecer à sua ordem, sujeitando-se a detenção, multa e prisão em flagrante por descumprimento de decisão judicial, e ignorá-la, sujeitando-se à multa do art. 58 da Lei 8.443/1992.
Ante o exposto, julgo ilegais os atos de concessão inicial e de alteração de aposentadoria de Nelcindo Nascimento Terra, nego-lhes registro e VOTO no sentido de que o Tribunal adote a deliberação que ora submeto à apreciação deste Colegiado.
5.11. A alegação da recorrente de que não foram utilizados períodos posteriores a 4/9/2001 procede, pois os períodos de exercício anteriores à referida data são mais que suficientes para o recebimento dos 10/10 de FC-4, conforme pode ser extraído do quadro das funções exercidas pela interessada constante do ato que foi disponibilizado no e-Pessoal a seguir reproduzido (peça 3) :
5.12. No ato anteriormente disponibilizado no antigo sistema Sisac deste Tribunal os apontamentos destas datas são ainda mais evidentes (peça 25) :
5.13. Ademais, a documentação juntada referente ao processo administrativo do TST da recorrente também não deixa dúvidas de que foram utilizados períodos somente até 28/7/1999 para incorporação dos 10/10 de FC-4 (peça 15) .
5.14. Menciona-se, ainda, que a ilegalidade do ato concessório se deveu, conforme exame realizado pela Secretaria de Fiscalização de Integridade de Atos e Pagamentos de Pessoal e de Benefícios Sociais - Sefip (peça 5) com a anuência do d. Ministério Público junto ao TCU (peça 7) , unicamente em decorrência da incorporação de décimos após o advento da Lei 9.624/1998, ou seja, 8/4/1998 e não após 4/9/2001, conforme a seguir transcrito:
9.2.1. Houve o registro de pelo menos uma rubrica com 'Denominação para análise pelo TCU
= Vantagem de caráter pessoal (2903 - VANTAGEM PESSOAL LEI 9.527/97 - INA (Vantagem de caráter pessoal - Incorporação de quintos/décimos de função) - R$ 2.984,45) .
a. Justificativa do Gestor de Pessoal: Não há. Verificação efetuada no âmbito do TCU.
b. Análise do Controle Interno: Não há. Verificação efetuada no âmbito do TCU.
c. Análise da Equipe Técnica: Ilegal
É ilegal a concessão da vantagem de quintos em razão do exercício de funções comissionadas após o advento da Lei 9.624/1998.
 (destaque do original) 
5.15. Portanto, embora ilegal o ato da Sra. Valeria Alvarenga Orro por conter parcelas de décimos de períodos de função entre 8/4/1998 e 4/9/2001, pode ser excluída a determinação contida no subitem 9.3.1 da deliberação recorrida e, por consequência, da parte do subitem 9.3.3 referente à expressão "desde que promovido os ajuste determinado no subitem 9.3.1", não havendo necessidade de emissão de novo ato concessório mesmo com tais exclusões.
5.16. Diante disso, opina-se pelo acolhimento parcial dos argumentos apresentados.
CONCLUSÃO
6.	Da análise de mérito, conclui-se, relativamente à parcela "quintos", que a Corte de Contas já havia levado em consideração o fato de que a Sra. Valeria Alvarenga Orro ser beneficiária de decisão judicial transitada em julgado e, por isso, não ocorreu afronta ao RE 638.115/CE, mas isso, por si só, não torna o ato legal, sendo que pode ser excluída a determinação contida no subitem 9.3.1 do Acórdão 18364/2021-TCU-Primeira Câmara, considerando que não foram utilizados períodos posteriores a 4/9/2001 para concessão de parcelas de quintos/décimos à referida interessada,  devendo ser excluída também a parte do subitem 9.3.3 referente à expressão "desde que promovido os ajuste determinado no subitem 9.3.1", não havendo necessidade de emissão de novo ato concessório mesmo com tais exclusões.
6.1. Por conseguinte, deve-se dar provimento parcial ao presente recurso.
PROPOSTA DE ENCAMINHAMENTO
7. Ante o exposto, submetem-se os autos à consideração superior, propondo-se, com fundamento no art. 48 da Lei 8.443/1992:
a)	conhecer do recurso e, no mérito, dar-lhe provimento parcial, de modo a tornar sem efeito o subitem 9.3.1, bem como a parte do subitem 9.3.3 referente à expressão "desde que promovido os ajuste determinado no subitem 9.3.1", do Acórdão 18364/2021-TCU-Primeira Câmara; e
b)	informar à recorrente e demais interessados do acórdão a ser proferido, destacando que o relatório e o voto que o fundamentam podem ser acessados por meio do endereço eletrônico www.tcu.gov.br/acordaos.
2.	O Ministério Público junto ao TCU, representado nos autos pelo Procurador Dr. Marinus Eduardo De Vries Marsico, manifestou-se de acordo com a proposição da unidade técnica (peça 28) .
É o Relatório.

Willian Guimarães Santos de Carvalho (OAB/DF 59.920), Marlúcio Lustosa Bonfim (OAB/DF 16.619) e outros.

Procurador Marinus Eduardo De Vries Marsico.

APOSENTADORIA. INCORPORAÇÃO INDEVIDA DE QUINTOS APÓS A EDIÇÃO DA LEI 9.624/1998. ADEQUAÇÃO DAS PARCELAS DE QUINTOS À MODULAÇÃO ESTABELECIDA PELO SUPREMO TRIBUNAL FEDERAL, NO RE 638.115/CE. DECISÃO JUDICIAL TRANSITADA EM JULGADO. ILEGALIDADE DO ATO DE CONCESSÃO. DETERMINAÇÃO PARA EXCLUSÃO DE PAGAMENTOS DECORRENTES DE FUNÇÕES EXERCIDAS APÓS 9/4/2001. PEDIDO DE REEXAME. CONHECIMENTO. ARGUMENTOS SUFICIENTES PARA MODIFICAR PARCIALMENTE O ACÓRDÃO RECORRIDO. PROVIMENTO PARCIAL.

APOSENTADORIA (APOS)

Unidade de Auditoria Especializada em Recursos (AudRecursos)

Aprecia-se, nesta oportunidade, pedido de reexame interposto pela ex-servidora Valeria Alvarenga Orro em face do Acórdão 18364/2021-TCU-Primeira Câmara, por meio do qual esta Corte de Contas considerou ilegal o ato de aposentadoria emitido em favor da recorrente, em razão da incorporação de quintos, referente a funções comissionadas exercidas em períodos posteriores à vigência da Lei 9.624/1998, em dissonância com a atual jurisprudência do Supremo Tribunal Federal - STF e deste TCU. Constaram da decisão recorrida os seguintes comandos:
9.3.1. promova a exclusão do pagamento de quintos/décimos decorrentes de função exercida após 9/4/2001, comunicando ao TCU, no prazo de quinze dias, as providências adotadas, nos termos do art. 262, caput, do Regimento Interno do TCU, do art. 8º, caput, da Resolução-TCU 206/2007 e do art. 19, caput, da Instrução Normativa-TCU 78/2018; 
 (...) 
9.3.3. dispensar a emissão de novo ato de aposentadoria, mantendo-se os efeitos financeiros do presente ato julgado ilegal, desde que promovido os ajuste determinado no subitem 9.3.1, em observância ao decidido pelo STF no julgamento do RE 638.115/CE, sem prejuízo do monitoramento do cumprimento da presente deliberação.
No pedido de reexame interposto (peça 14) , a recorrente, sustenta que: (i) a parcela de quintos percebida em seus proventos tem fundamento em decisão judicial transitada em julgado nos autos da Ação Ordinária 0012092-54.2005.4.01.3400, movida pelo Sindicato dos Trabalhadores do Poder Judiciário e do Ministério Público da União no Distrito Federal - Sindjus/DF (que tramitou no juízo da 7ª Vara Federal de Brasília) ; e (ii) não houve incorporação de quintos pelo exercício de funções após 9/4/2001.
A Unidade de Auditoria Especializada em Recursos (AudRecursos) , em seu parecer, propõe que o apelo interposto pela recorrente seja conhecido e, no mérito, parcialmente provido. A unidade técnica concluiu, em síntese, que: 
 (...) 
6.	Da análise de mérito, conclui-se, relativamente à parcela "quintos", que a Corte de Contas já havia levado em consideração o fato de que a Sra. Valeria Alvarenga Orro ser beneficiária de decisão judicial transitada em julgado e, por isso, não ocorreu afronta ao RE 638.115/CE, mas isso, por si só, não torna o ato legal, sendo que pode ser excluída a determinação contida no subitem 9.3.1 do Acórdão 18364/2021-TCU-Primeira Câmara, considerando que não foram utilizados períodos posteriores a 4/9/2001 para concessão de parcelas de quintos/décimos à referida interessada,  devendo ser excluída também a parte do subitem 9.3.3 referente à expressão "desde que promovido os ajuste determinado no subitem 9.3.1", não havendo necessidade de emissão de novo ato concessório mesmo com tais exclusões.
6.1.	Por conseguinte, deve-se dar provimento parcial ao presente recurso.
 (...) 
O Ministério Público junto ao Tribunal (MPTCU) aquiesceu às conclusões da unidade técnica.
II
Quanto à admissibilidade do recurso interposto pela recorrente, reforço o entendimento já externado no despacho de peça 20, no sentido de que o presente apelo seja conhecido, uma vez preenchidos os requisitos que regem a espécie. 
No tocante à análise de mérito, registro minha concordância integral com a proposta formulada pela unidade técnica, aquiescida pela manifestação do MPTCU, razão pela qual acolho os pareceres precedentes por seus próprios fundamentos, valendo-me, para tanto, da técnica da motivação per relationem, nos termos do art. 2º, § 3º, do Decreto 9.830, de 10 de junho de 2019, sem prejuízo de tecer os breves comentários a seguir.
De início, no que concerne à incorporação de quintos entre 8/4/1998 e 4/9/2001, observo que a despeito da decisão judicial transitada em julgado que ampara o pagamento da parcela de quintos nos proventos do recorrente, consoante bem observou a AudRecursos, persiste o juízo pela ilegalidade da concessão de aposentadoria emitida em favor do interessado, uma vez que o STF deixou assente que a incorporação de quintos no período de 8/4/1998 até 4/9/2001 ofende o princípio da legalidade, nos termos da tese firmada em sede de repercussão geral.
Anoto que, no ordenamento pátrio, vige o princípio da independência das instâncias. Significa dizer que o TCU exerce a sua jurisdição independentemente das demais esferas (civil, penal, trabalhista, tributária etc.) . Nesse sentido, são diversos os precedentes nesta Casa, a exemplo dos Acórdão 406/1999-TCU-Segunda Câmara, 436/1994- TCU-1ª Câmara e 6/1996-TCU-1ª Câmara. 
Não há, portanto, óbice para que esta Corte de Contas se manifeste pela ilegalidade da concessão de aposentadoria em epígrafe, ainda que a incorporação de quintos pelo exercício de funções entre 8/4/1998 e 4/9/2001 tenha se dado com fundamento em decisão judicial transitada em julgado.
Contudo, assiste razão à recorrente quanto ao fato de não ter incorporado parcela de quintos, pelo exercício de funções posterior a 9/4/2001. É que, consoante comprovou a recorrente por meio de documentação acostada aos autos, a parcela de quintos que percebe atualmente (10/10 de FC4) foi concedida considerando o exercício de funções até 28/7/1999:
Assim, cabe dar provimento parcial ao apelo para tornar sem efeito: (i) o subitem 9.3.1 da decisão recorrida; e (ii) a expressão "desde que promovido o ajuste determinado no subitem 9.3.1", contida no subitem 9.3.3 do acórdão atacado.
	Ante o exposto, voto para que seja adotada a minuta de acórdão que ora trago ao exame deste Colegiado.
TCU, Sala das Sessões, em 21 de março de 2023.
Ministro VITAL DO RÊGO 
Relator